臺灣桃園地方法院民事裁定
111年度監宣字第186號
聲  請  人  溫淑茗  
相  對  人  溫簡敏  


關  係  人  溫文發  
上列當事人間監護宣告事件，本院裁定如下：
    主  文
宣告溫簡敏（女，民國00年0月0日生，身分證統一編號：Z00000
0000號）為受監護宣告之人。
選定溫淑茗（女，民國00年00月00日生，身分證統一編號：Z000
000000號）為受監護宣告之人溫簡敏之監護人。
指定溫文發（男，民國00年0月00日生，身分證統一編號：Z0000
00000號）為會同開具財產清冊之人。
聲請費用由受監護宣告之人負擔。
    理  由
一、本件聲請意旨略以：聲請人溫淑茗為相對人溫簡敏之長女。
    相對人自民國107年起因失智症，雖經家人送醫診治均不見
    起色，相對人目前已不能處理自己生活事務，且精神狀況已
    達不能辨識其意思表示之效果，為此依民法第14條第1項、
    家事事件法第164條第1項規定，聲請本院准予對相對人為監
    護宣告，並依法選定聲請人為相對人之監護人暨指定關係人
    溫文發為會同開具財產清冊之人等語，並提出戶籍謄本、親
    屬團體會議說明書、親屬系統表、同意書、診斷證明書等件
    為證。
二、按「對於因精神障礙或其他心智缺陷，致不能為意思表示或
    受意思表示，或不能辨識其意思表示之效果者，法院得因本
    人、配偶、四親等內之親屬、最近一年有同居事實之其他親
    屬、檢察官、主管機關或社會福利機構之聲請，為監護之宣
    告。」民法第14條第1 項定有明文。本件經本院以視訊方式
    於鑑定機關即周孫元診所鑑定醫師周孫元前點呼相對人姓名
    ，相對人以台語回答其姓名，知悉所生育之子女人數及姓名
    ，亦可辨別左右手、現在時間是下午，但無法分辨出右耳、
    或說出正確之時間、生日、所穿衣服顏色、今年是民國幾年
    ，且不認識佰元及仟元紙鈔，對於1＋1、6－4之數字計算無法
    回答。鑑定人周孫元醫師對相對人心神及身體狀況初步診斷
    後表示：相對人是老人失智症患者，其餘詳如鑑定報告等語
    ，有本院111年10月12日訊問筆錄附卷可稽。另參酌周孫元
    診所出具精神鑑定報告結果略以：溫簡員符合老人失智症之
    診斷。因此心智缺陷，致其為意思表示、受意思表示及辨識
    意思表示效果之能力，均已達不能之程度等語，有該院檢附
    之精神鑑定報告書在卷足按。本院審酌相對人因精神障礙已
    致不能為意思表示或受意思表示，聲請人聲請對於相對人為
    監護之宣告，核無不合，應予准許。
三、次按「法院為監護之宣告時，應依職權就配偶、四親等內之
    親屬、最近一年有同居事實之其他親屬、主管機關、社會福
    利機構或其他適當之人選定一人或數人為監護人，並同時指
    定會同開具財產清冊之人。」「法院為前項選定及指定前，
    得命主管機關或社會福利機構進行訪視，提出調查報告及建
    議。監護之聲請人或利害關係人亦得提出相關資料或證據，
    供法院斟酌。」「法院選定監護人時，應依受監護宣告之人
    之最佳利益，優先考量受監護宣告之人之意見，審酌一切情
    狀，並注意下列事項：㈠受監護宣告之人之身心狀態與生活
    及財產狀況。㈡受監護宣告之人與其配偶、子女或其他共同
    生活之人間之情感狀況。㈢監護人之職業、經歷、意見及其
    與受監護宣告之人之利害關係。法人為監護人時，其事業之
    種類與內容，法人及其代表人與受監護宣告之人之利害關係
    。」民法第1111條第1 項、第2 項、第1111條之1 分別定有
    明文。
四、本院經囑請桃園市社會工作師公會、新北市政府社會局對兩
    造及關係人進行訪視，其中有關相對人、關係人訪視評估結
    果略以：
    ㈠需求評估：
　　　相對人為失智症患者，領有重度第1類身心障礙證明。訪
      視當天，相對人乘坐輪椅、雙眼可聚焦，有言語表達能力
      ，但僅可正確回答個人姓名，無法正確回答個人年紀、子
      女人數與姓名，也無數字計算及識字之能力，亦無法自理
      日常生活起居及對外處理個人事務，而有他人協助照顧及
      處理個人事務之需。聲請人表示，為日後能使用相對人郵
      局存款支付相對人所有開銷費用和合法及方便處理相對人
      事務，故向法院聲請監護宣告。
　　㈡建議：　
　　　本案之聲請人為相對人之長女，關係人為相對人之次子。
      相對人現安置於楊梅佳醫護理之家，接受機構式照護，平
      時由安置機構工作人員協助照顧相對人的日常生活起居、
      安排就醫及協助服藥，聲請人則主責處理相對人事務、負
      責保管相對人身分證、身心障礙證明、存摺與印章及使用
      相對人個人存款支付相對人安置機構照顧費之自負額與其
      他開銷，而關係人則願意協助聲請人處理相對人事務。訪
      視現場，訪員詢問相對人是否同意由聲請人協助處理相對
      人個人事務，相對人回應「不知道」。經訪視，關係人具
      擔任本案會同開具財產清冊之人意願，亦同意由聲請人擔
      任監護人人選。綜合評估，相對人的受照顧狀況及關係人
      的陳述，未見明顯不適任之消極原因，惟聲請人現居外縣
      市，故就聲請人之意見想法，建請鈞院詳參新北市訪視單
      位之訪視報告，並以相對人之最佳利益為考量，參酌相關
      事證後予以綜合裁量之等語，此有桃園市社會工作師公會
      函附桃園市政府社會局社會工作科監護（輔助）宣告調查
      訪視報告在卷可參。
　　另就聲請人訪視部分，訪視評估結果略以：因相對人需要受
    專業照顧，現住於護理之家，聲請人認為目前這樣是最好的
    安排，且相對人現在機構受照顧狀況良好，若有事需處理時
    ，聲請人會協助處理，現相對人日常生活事務與財產管理都
    由聲請人協助處理，聲請人期望藉由法院監護聲請讓自己擔
    任監護人以更能妥善處理相對人財產管理和監護事務。從社
    工與聲請人之訪談中評估，聲請人對於相對人狀況是清楚的
    ，聲請人已明確表示願意擔任監護人，社工訪視時無發現不
    適當之情事，評估聲請人適合擔任監護人等語，此有新北市
    政府社會局111年4月12日新北社工字第1110660319號函檢附
    成年監護訪視調查評估報告存卷可參　
五、綜合上情，本院審酌聲請人為相對人長女，具穩定居住所，
    現負責協助處理相對人日常生活事務與財產管理，聲請人無
    明顯不適任之情形，且具有擔任監護人之意願，可提供相對
    人良好之生活照顧與保護，力能擔負相對人監護人之職務無
    疑；另關係人為相對人次子，有穩定居住所及時間，願意協
    助聲請人處理相對人事務，亦有擔任會同開具財產清冊之人
    意願，關係人並無明顯不適任之情形，故由關係人擔任會同
    開具財產清冊之人，應能致力維護相對人之權益甚明，自無
    不當。本院爰依前揭法律規定，選定聲請人為相對人之監護
    人，併指定關係人為會同開具財產清冊之人。又依民法第11
    13條準用同法第1099條、第1099條之1之規定，於監護開始
    時，監護人對於受監護宣告人之財產，應會同關係人於2個
    月內開具財產清冊，並陳報法院，於開具完成並陳報法院前
    ，監護人對於受監護宣告人之財產，僅得為管理上必要之行
    為，附此敘明。
六、爰依家事事件法第164 條第2 項，裁定如主文。
中    華    民    國   111    年    10    月    27    日
                  家事法庭    法  官  林文慧
以上正本證明與原本無異。
如對本裁定抗告須於裁定送達後10日內向本院提出抗告狀，並繳
納抗告裁判費新台幣1,000元。
中　　華　　民　　國　　111 　年　　10　　月　　27　　日
                              書記官  張堯振